【裁判字號】    85,台抗,446
【裁判日期】    850816
【裁判案由】    損害賠償
【裁判全文】
最高法院民事裁定                                八十五年度台抗字第四四六號
    抗告人  甲○○
            乙○○
右抗告人因與相對人丙○○等請求損害賠償事件，對於中華民國八十五年六月二十日
台灣高等法院裁定（八十四年度訴字第一○二號），提起抗告，本院裁定如左：
    主  文
抗告駁回。
抗告訴訟費用由抗告人負擔。
    理  由
本件原法院以：抗告人前以相對人丙○○、丁○○、李鴻模利用抗告人之父李冰堂因
病昏迷期間或死亡後，共謀偽造李冰堂之土地所有權移轉契約等文件，將其土地移轉
登記於相對人李鴻模等人所有，侵害李冰堂之所有權，及其全體繼承人之繼承權與已
因繼承而取得之財產權等由，本於民法第一百八十四條、第一百八十五條之規定，請
求相對人丙○○、丁○○、李鴻模連帶回復其損害等情。於原法院八十一年度上訴字
第二六九四號刑事案件訴訟程序提起附帶民事訴訟，經刑事庭移送民事庭，業經原法
院八十二年度訴字第一七○號、八十三年度訴字第一四五號民事判決，以抗告人之訴
為無理由，予以駁回確定，有該民事卷可稽。茲抗告人就相同之原因事實及法律關係
，對於相對人丙○○、丁○○、李鴻模三人，於原法院八十三年度上更(二)字第六六二
號刑事案件訴訟程序，再行提起附帶民事訴訟，復經原法院刑事庭移送前來，其訴訟
標的既為原確定判決效力所及，抗告人此部分之訴，自非合法。至於相對人袁秀芬、
李鴻業、李麗豐、李麗珠、李邱蘭部分：查，上開五人均非原法院八十三年度上更(二)
字第六六二號偽造文書案件之刑事被告，抗告人雖主張彼等均係依民法規定應負賠償
責任之人，自得對之提起附帶民事訴訟等語。惟抗告人前以相對人丙○○、李鴻模所
以能順利將李冰堂所有之土地移轉登記為丙○○，再移轉登記於李冰堂其他繼承人之
名義，實係由於相對人袁秀芬以詐術騙取印章、所有權狀等物，及其牽線共謀所致，
因認袁秀芳有偽造文書、竊占、詐欺等罪嫌，經向台灣桃園地方法院提起自訴（八十
年度自字第一七一號），經判決無罪，抗告人提起上訴，復經原法院八十一年度上訴
字第二六九四號刑事判決無罪確定。原法院上開刑事判決及抗告人另行提起原法院八
十三年度訴字第二九四號附帶民事訴訟之八十二年度重上更(四)字第八八號刑事判決，
亦均未認定相對人李鴻業、李麗豐、李麗珠、李邱蘭等人，與相對人丙○○、丁○○
、李鴻模有何共同犯罪之行為。原法院前開八十三年度訴字第二九四號民事裁定，乃
以此為由，認抗告人主張相對人袁秀芬、李鴻業、李麗豐、李麗珠、李邱蘭等人係依
民法應負賠償責任之人，即屬無據，有上開民事裁定為憑。又抗告人對於相對人丙○
○、丁○○、李鴻模之訴，依前說明，為不合法業經駁回，即不生所謂合一確定之問
題。是抗告人主張，本件關於公同共有物之訴訟，對於全體公同共有人必須合一確定
，故應以李鴻業、李麗豐、李麗珠、李邱蘭為共同被告乙節，即不足採。再者，抗告
人於原法院八十一年度上訴字第二六九四號刑事案件訴訟程序，亦以相同之原因事實
及法律關係，對袁秀芬、李鴻業、李麗豐、李麗珠、李邱蘭等人提起附帶民事訴訟，
經移送民事庭後，原法院仍以其起訴不合法而予以駁回確定，有該院八十二年度訴字
第一七○號、八十三年度訴字第一四五號民事卷足稽。抗告人對袁秀芬、李鴻業、李
麗豐、李麗珠、李邱蘭再提起本件訴訟，既不合刑事訴訟法第四百八十七條所定提起
附帶民事訴訟之要件，亦不合於同法第五百零三條第一項但書及第三項所定移送民事
庭之要件，故雖經移送民事庭，仍屬民事訴訟法第二百四十九條第一項第六款所謂起
訴不備其他要件，自屬不合法。又按提起刑事附帶民事訴訟，以因犯罪而受損害之人
，對刑事被告及依民法負損害賠償責任之人，請求回復其損害為限，刑事訴訟法第四
百八十七條第一項規定甚明。故請求回復之損害，如非被訴犯罪事實所生者，縱令得
依其他事由提起民事訴訟，亦不得於刑事訴訟程序附帶為此請求。抗告人另主張相對
人有詐欺及不當得利之情事。經查，原法院八十三年度上更(二)字第六六二號刑事判決
已明白認定李鴻模並無詐欺犯行，（惟與被判偽造文書罪部分，為裁判上之一罪）因
而不另為無罪之諭知，且刑事部分亦無不當得利之問題，是抗告人此部分之請求，依
前說明，自不得提起附帶民事訴訟，故其起訴顯不合法。從而，抗告人本件起訴於法
不合云云。爰將抗告人之訴予以裁定駁回，經核並無違誤。末查，依原法院確定之事
實，抗告人預備聲明中所主張之詐害行為之撤銷權為請求部分，亦非屬刑事犯罪事實
所生損害之範圍，自不得據以提起附帶民事訴訟。抗告論旨，指摘原裁定不當，聲明
廢棄，非有理由。
據上論結，本件抗告為無理由。依民事訴訟法第四百九十二條第一項、第九十五條、
第七十八條，裁定如主文。
中      華      民      國    八十五    年      八      月     十六     日
                              最高法院民事第三庭
                                  審判長法官  范  秉  閣
                                        法官  朱  錦  娟
                                        法官  許  澍  林
                                        法官  楊  隆  順
                                        法官  陳  淑  敏
      右正本證明與原本無異
                                              書  記  官
中      華      民      國    八十五    年      八      月    二十七    日


司法院資訊處製作；財團法人民間司法改革基金會備份。
